臺灣雲林地方法院刑事判決　　　　　　　 100年度易字第34號
公　訴　人　臺灣雲林地方法院檢察署檢察官
被　　　告　鄭文煌
　　　　　　廖建祥
　　　　　　徐詠智
上列被告因竊盜案件，經檢察官提起公訴（99年度偵字第6167號
），被告於準備程序就被訴事實均為有罪之陳述，經法官告知簡
式審判程序意旨，並聽取當事人之意見後，本院合議庭裁定由受
命法官獨任行簡式審判程序，判決如下：
    主      文
鄭文煌、廖建祥犯結夥攜帶兇器竊盜罪，均累犯，各處有期徒刑
拾月。
徐詠智犯結夥攜帶兇器竊盜罪，處有期徒刑玖月。
    事實及理由
一、犯罪事實：
    鄭文煌前於民國96年間，因竊盜案件，經臺灣彰化地方法院
    於96年5 月28日，以96年度易字第322 號判決判處有期徒刑
    10月、10月，並經定應執行刑1 年6 月，嗣於96年6 月25日
    確定，並於97年6 月20日縮刑期滿執行完畢。廖建祥前於92
    年間，因恐嚇取財案件，經臺灣南投地方法院於92年10月14
    日，以92年度易字第153 號判決判處有期徒刑4 年8 月，嗣
    廖建祥提起上訴，復於92年11月18日撤回上訴確定；又於93
    年間，因詐欺案件，經臺灣臺中地方法院（下稱臺中地院）
    於93年7 月23日，以93年度訴字第1465號判決判處有期徒刑
    8 月，嗣於93年9 月29日確定。復因減刑條例實施，上開詐
    欺案件經臺中地院於96年7 月16日，以96年度聲減字第1269
    號裁定減為有期徒刑4 月，並與恐嚇取財案件定應執行刑為
    有期徒刑4 年10月確定，於96年11月30日縮刑期滿執行完畢
    。詎其等仍不知悔改，於99年6 月30日晚上某時許（起訴書
    誤載為99年7 月1 日上午7 時30分許，業經檢察官當庭更正
    ），與張如松（由本院另行審結）、徐詠智在彰化縣永靖鄉
    之某汽車旅館內聚會，因張如松表示其使用之車號7503-WF
    號自用小客車（為張如松母親所有，SUZUKI廠牌，車款為SO
    LIOGLX，下稱A 車）後輪軸偏斜而運轉不順，張如松遂指示
    廖建祥、鄭文煌及徐詠智3 人外出竊取同款車型，供其拆解
    零件以汰換後輪輪軸之用。謀議既定後，徐詠智即駕駛前開
    車輛，搭載鄭文煌、廖建祥外出，並於彰化縣埔心鄉境內四
    處找尋，均未見與A 車同款（即SOLIOGLX）之車輛而未果。
    嗣於99年7 月1 日凌晨3 時38分許，行經彰化縣埔心鄉○○
    村○○路○ 段45巷前，廖建祥、徐詠智及鄭文煌見李淑卿所
    有車牌H7-0647 號自用小客車（日產廠牌，下稱B 車，業經
    李淑卿領回）停放於該處，竟另行起意，共同基於意圖為自
    己不法所有之犯意聯絡，換由廖建祥駕駛Ａ車迴轉停放在前
    揭巷口前，鄭文煌、徐詠智在車上把風，廖建祥則持鄭文煌
    所有、客觀上對於他人之生命、身體構成威脅、足供兇器使
    用之Ｔ型六角扳手1 支（未扣案），先打開車門鎖進入車內
    ，再以前開扳手插入電門發動引擎之方式，共同竊取B 車得
    手。廖建祥隨即將B 車駛離該處，鄭文煌亦駕駛A 車尾隨廖
    建祥離去。嗣經李淑卿報警究辦，經警調閱監視器畫面，而
    查悉上情。
二、認定犯罪事實所憑證據及理由：
  (一)本案被告鄭文煌、廖建祥及徐詠智所犯之罪，均係死刑、無
    期徒刑、最輕本刑為3 年以上有期徒刑以外之罪，其等於準
    備程序就前揭被訴事實均為有罪之陳述，經受命法官告知簡
    式審判程序之旨，並聽取其等與檢察官之意見後，由本院合
    議庭裁定進行簡式審判程序，是本案之證據調查，依刑事訴
    訟法第273 條之2 規定，不受同法第159 條第1 項、第161
    條之2 、第161 條之3 、第163 條之1 及第16 4條至第170
    條規定之限制，合先敘明。
  (二)上開犯罪事實，業據被告鄭文煌、廖建祥與徐詠智於警詢、
    偵查及本院審理時均坦承不諱，核與告訴人即被害人李淑卿
    於警詢時證述綦詳，復依本院勘驗前開路口監視錄影畫面，
    勘驗結果為被告廖建祥下車竊車時，被告鄭文煌及徐詠智在
    車內等候，被告廖建祥得手後駛離，被告鄭文煌亦尾隨在後
    駛離，有勘驗筆錄在卷足佐。此外，並有彰化縣警察局車輛
    協尋電腦輸入單1 紙、彰化縣埔心鄉○○村○○路○ 段45巷
    口監視器翻拍照片12張附卷可稽。堪信被告等人之任意性自
    白與事實相符，可以採信，本案事證明確，被告犯行均堪認
    定，應依法論科。
三、論罪科刑：
  (一)查被告等人行為後，刑法第321 條第1 項業於100 年1 月26
    日修正公布，並於同年月28日生效施行，關於刑法變更後之
    新舊法律適用問題，應依刑法第2 條第1 項「行為後法律有
    變更者，適用行為時之法律。但行為後之法律有利於行為人
    者，適用最有利於行為人之法律」規定，依「原則從舊、例
    外從輕」以為決定。又刑法第321 條第1 項第3 款、第4 款
    之構成要件本身於此次雖未經修正，惟其法定刑由「6 月以
    上5 年以下有期徒刑」，修正為「6 月以上5 年以下有期徒
    刑，得併科新臺幣10萬元以下罰金」。準此，刑法第321 條
    第1 項第3 款、第4 款之結夥三人以上、攜帶兇器竊盜罪所
    定之構成要件，於上開規定修正前後仍屬一致，並無不同，
    但修正後則增加得併科罰金刑之規定，較諸修正前提高，此
    既涉及科刑規範之變更，仍有新舊法比較之必要。而經比較
    結果，修正後之規定並未有利於被告，依刑法第2 條第1 項
    前段規定，自應適用被告行為時即修正前刑法第321 條第1
    項第3 款、第4 款之規定論處，合先敘明。
  (二)按刑法第321 條第1 項第3 款之攜帶兇器竊盜罪，係以行為
    人攜帶兇器竊盜為其加重條件，此所謂兇器，其種類並無限
    制，凡客觀上足對人之生命、身體、安全構成威脅，具有危
    險性之兇器均屬之，且祇須行竊時攜帶此種具有危險性之兇
    器為已足，並不以攜帶之初有行兇之意圖為必要（最高法院
    79年臺上字第5253號判例足資參照）。再按刑法上所謂結夥
    3 人以上係指有共同犯罪之故意，結為一夥而言。把風行為
    ，在排除犯罪障礙，助成犯罪之實現，在合同意思範圍內分
    擔犯罪行為之一部，故亦係共同正犯而應計入結夥之內（最
    高法院72年度臺上字第3201號判決意旨參照）。查被告廖建
    祥持以為上開竊盜犯行之T 型六角扳手，為金屬材質，且長
    度約5 公分，業據被告廖建祥自承在卷，顯見其係質地堅硬
    ，且屬具有相當長度而便於施力之物品，客觀上自足對人之
    生命、身體、安全構成威脅，要屬兇器無訛。而本案實際行
    竊之人為被告廖建祥1 人，然被告鄭文煌、徐詠智2 人亦在
    場把風，依據前揭判決意旨說明，自應計入結夥人數內。是
    核被告等人所為，均係犯刑法第321 條第1 項第3 款、第4
    款之結夥、攜帶兇器竊盜罪。
  (三)被告3 人就本件加重竊盜犯行，彼此間有犯意聯絡與行為分
    擔，應論以共同正犯。
  (四)被告鄭文煌、廖建祥分別有如前述犯罪事實欄所載之前科紀
    錄，有臺灣高等法院被告前案紀錄表各份存卷可參，其等於
    有期徒刑執行完畢後，5 年以內故意再犯本件有期徒刑以上
    之罪，均為累犯，自應依刑法第47條第1 項之規定，加重其
    刑。
  (五)爰審酌被告鄭文煌、廖建祥及徐詠智前有竊盜及毒品之前科
    ，素行非佳，且以所謂之義氣相挺即率爾竊取他人車輛，足
    見其等價值觀偏差，復以上揭T 型六角扳手資為工具，其行
    為對民眾生命、身體及財產之安全與社會秩序之維護，實已
    構成相當之威脅與危害，亦見其等尊重他人財產權觀念淡薄
    ，所為甚屬不該，惟念及被告終能坦承犯行，尚知悔悟，且
    B 車業經告訴人領回（見彰化警察局車輛協尋電腦輸入單，
    警卷第29頁），兼衡其等智識程度等一切情狀，量處如主文
    所示之刑。
  (六)至前開T 型六角扳手雖係被告鄭文煌所有，且供被告3 人犯
    本案加重竊盜罪所用之物，業經被告鄭文煌、廖建祥供承無
    訛，然既未扣案，為免日後執行困難，自不為沒收之諭知，
    附此敘明。
四、應適用之法律：
  (一)刑事訴訟法第273 條之1 第1 項、第299 條第1 項前段。
  (二)刑法第2 條第1 項前段、第28條、修正前第321 條第1 項第
    3 款、第4 款。
本案經檢察官陳詠薇到庭執行職務。
中    華    民    國   100    年    3     月    23    日
                  刑事第七庭  法  官  鍾世芬
以上正本證明與原本無異。
如不服本判決應於收受判決後10日內向本院提出上訴書狀，並應
敘述具體理由；其未敘述上訴理由者，應於上訴期間屆滿後20日
內向本院補提理由書（均須按他造當事人之人數附繕本）。「切
勿逕送上級法院」。
                                書記官  王雪招
中    華    民    國   100    年    3     月    23    日
附錄本案論罪科刑法條全文：
刑法第321條：
犯竊盜罪而有左列情形之一者，處6 月以上、5 年以下有期徒刑
：
一、於夜間侵入住宅或有人居住之建築物、船鑑或隱匿其內而犯
    之者。
二、毀越門扇、牆垣或其他安全設備而犯之者。
三、攜帶兇器而犯之者。
四、結夥三人以上而犯之者。
五、乘火災、水災或其他災害之際而犯之者。
六、在車站或埠頭而犯之者。
前項之未遂犯罰之。